---
title: "선형 회귀분석 실습"
output: html_notebook
---

##==================================
# 00. 필요한 패키지 설치 
##==================================  
```{r, message=FALSE, warning=FALSE}
#install.packages(c("data.table","gclus","dummies","doBy","pscl","ROCR", "ResourceSelection"))
```
  
  
##==================================
# 01. 데이터 전처리 및 탐색
##==================================  
## 1.1. 데이터 불러오기  

### 데이터를 불러오는 2가지 방법  

- 데이터 프레임 VS 데이터 테이블 
```{r, echo=TRUE, message=FALSE, warning=FALSE}
# 설치한 패키지 사용
library("data.table")

url <- "http://archive.ics.uci.edu/ml/machine-learning-databases/adult/adult.data"

# url로부터 데이터 불러오기
system.time(dt <- fread(url, header = F))
system.time(df <- read.csv(url, header = F))

# 데이터 테이블인가?
is.data.table(dt)
is.data.table(df)

# 처리 속도 비교 
system.time(substring(dt$V2,1,5)=="F")
system.time(substring(df$V2,1,5)=="F")

rm(df, dt, url)
```
##### 데이터 테이블이 큰 데이터를 처리하기에 속도가 더 빠른 것을 확인할 수 있었습니다.  
때문에 이번 실습에서는 데이터테이블로 불러온 데이터를 가지고 분석을 실행해보겠습니다.  


### 분석 데이터 정의  

> 실습에 사용될 데이터는 "도요타 중고차 가격을 예측하기 위한 데이터"로 총 9개의 설명변수를 가지고 있다.  

- 가격 : Price  
- 나이: Age(사용 월)  
- 주행거리 : KM(kilometers driven)  
- 연료 타입: Fuel Type(Diesel,Petrol, CNG)
- 마력: HP  
- 색상 : MetColor(메탈=1, or = 0)  
- 주행 방법 : Automatic or Manual(자동=1, 수동=0)  
- 배기량 : CC  
- 문 개수 : Doors  
- 무게 : Weight(단위 : pounds)

```{r, message=FALSE}
toyota <- fread("https://raw.githubusercontent.com/datailluminations/PredictingToyotaPricesBlog/master/ToyotaCorolla.csv")

```

## 1.2. 불러온 데이터 여러 속성 확인하기 
```{r, echo=TRUE,  message=FALSE, warning=FALSE}
# 데이터 차원(행,열) 수 확인하기 
dim(toyota)

# 데이터 타입 확인하기
str(toyota)

# 데이터 요약(최대, 최소, 평균 값 등)된 정보 확인하기
summary(toyota)

summary(as.factor(toyota$FuelType))

```

## 1.3. 데이터 분포 확인하기

> 데이터 분석에 앞서 데이터에 대한 이상치, 결측치, 상관성 등을 확인하기 위해서는 데이터를 탐색하는 과정이 필요합니다.  이러한 과정을 EDA(Explore Data Analysis)라 합니다. 

### 수치형 변수 확인하기
```{r, echo=TRUE,  message=FALSE, warning=FALSE}
# 반응변수 중고차의 가격 Price에 대한 전체적인 분포를 확인해보자. 
hist(toyota$Price)

```
```{r, echo=TRUE, message=FALSE,  warning=FALSE}

# 가격과 연식과의 관계 확인해보기
plot(toyota$Age,toyota$Price, main="Scatterplot Example", xlab="사용 월수", ylab="중고 판매 가격") # 음의 상관관계에 있을 것
cor(toyota$Age,toyota$Price) # -0.87로 강한 음의 상관관계를 가지고 있음을 확인

```

```{r, echo=TRUE,  message=FALSE,warning=FALSE}
# 가격과 수치형 모든 변수와의 관계 확인하기 
## 설치한 패키지 불러오기
library(gclus)

## plot을 그릴 데이터 선택 - 수치형 변수만
dta <- toyota[,c("Price", "Age","KM","HP","CC","Doors","Weight")]

## 상관계수 값 산출
dta.r <- abs(cor(dta))

## 상관성이 높을수록 진한 색상이 부여되게끔 해주는 함수 (dmat.color)
dta.col <- dmat.color(dta.r) 

## plot 그리기
cpairs(dta, panel.colors=dta.col, gap=.5,
       main="Variables Ordered and Colored by Correlation" )

rm(dta.col)
```
#### 가격과 상관성이 높은 변수는 Age, KM, Weight이고 앞의 두 변수는 가격과 음의 상관관계를 가지나 후자는 양의 상관관계를 가진짐을 확인할 수 있습니다. 

### 명목형 변수 확인하기

```{r, echo=TRUE,  message=FALSE,warning=FALSE}
# 연료 타입별 가격의 분포
boxplot(Price ~ FuelType, data=toyota, main="Toyota Corolla Price", 
  	xlab="연료 타입", ylab="중고 판매 가격")
```

```{r, echo=TRUE, message=FALSE, warning=FALSE}
# 여러 명목형 변수와 가격과의 관계 분포 확인하기 
attach(toyota)

par(mfrow=c(1,4))
boxplot(Price ~ FuelType, main="Toyota Corolla Price", xlab="연료 타입", ylab="중고 판매 가격")
boxplot(Price ~ MetColor, main="Toyota Corolla Price", xlab="색상", ylab="중고 판매 가격")
boxplot(Price ~ Automatic, main="Toyota Corolla Price", xlab="자동/수동", ylab="중고 판매 가격")

```
#### MetColor의 경우 범주에 따른 중고차 가격의 분포가 크게 다르지 않아 관련성이 없어 보입니다. 

## 1.4 데이터 타입 변환
### 수치형 데이터의 변환
```{r, echo=TRUE, message=FALSE, warning=FALSE}

#===================== 변환하는 이유 - 예시 ==========================# 
## 변수에 따라 log(x), X^제곱 등으로의 변환이 반응변수와 선형관계를 더 잘 나타내는 표현이 될 수 있다.   

#=============== log 변환이 필요한 경우 ===============#
y<-seq(1,200,2)
x<-2^seq(1,100,1)

#### plot으로 분포 확인하기
plot(y, x)  # 비선형적 관계 - 회귀의 가설에 부합하지 않는 데이터 
plot(y, log(x)) # 선형적 관계로의 변환 - 회귀의 가설에 부합된 데이터

#### cor값으로 확인
cor(y, x) ; cor(y, log(x))

```

```{r, echo=TRUE,  message=FALSE,warning=FALSE}

#=============== x^제곱 변환이 필요한 경우 ===============#
y<-seq(1,200,2)
x<-log(seq(1,600,6))

#### plot으로 분포 확인하기
plot(y, x)  # 비선형적 관계 - 회귀의 가설에 부합하지 않는 데이터 
plot(y, x^6)  # 선형적 관계로의 변환 - 회귀의 가설에 부합된 데이터

#### cor값으로 확인
cor(y, x); cor(y, x^6)

```

```{r, echo=TRUE,  message=FALSE,warning=FALSE}
#===================== toyota의 수치형 변수 변환 가능 여부 확인(log만) ==========================# 

## 수치형 변수만 추출한 데이터
dta <- toyota[,c("Price", "Age","KM","HP","CC","Weight")]

## log변환 
dta2<-dta
dta2[,c("Age","KM","HP","CC","Weight")]<-log(dta[,c("Age","KM","HP","CC","Weight")])

## 상관계수 값 산출
dta.r <- abs(cor(dta[,-1], dta[,1]))
dta.r2 <- abs(cor(dta2[,-1],dta2[,1]))
dta.r; dta.r2

## log변환 후 상관계수 값이 높아졌는지 확인
dta.r-dta.r2 < 0 # CC, Weight가 좀 더 높아짐

print(dta.r[dta.r-dta.r2<0])
print(dta.r2[dta.r-dta.r2<0]) ## 그러나 확연한 증가를 보이진 않았음.


rm(dta, dta2,dta.r, dta.r2, y, x)

```

### 명목형 데이터의 변환
```{r, echo=TRUE,  message=FALSE,warning=FALSE}
library(dummies)

a<-dummy(toyota$FuelType, sep=":")[,-1]

head(a)

toyota<-cbind(toyota, a)

toyota<-toyota[,-c("FuelType")]


rm(a)

```

### 변환된 데이터 확인 
```{r, echo=TRUE,  message=FALSE,warning=FALSE}

# 데이터 차원 확인하기
dim(toyota)

# 데이터 타입 확인하기 
str(toyota)

# 데이터 요약 확인하기 
summary(toyota)

```

## 1.5 데이터 분할하기 

> 모델을 구축하기 위한 데이터는 모델을 학습시키기 위한 학습데이터  모델의 parameter에 따른 성능 또는 모델끼리의 성능을 비교하기 위한 검증데이터   마지막으로 학습에 사용되지 않은 새로운 데이터로 이뤄진다.   알고리즘의 최종적인 성능은 평가데이터를 통해 계산된다. 

```{r, echo=TRUE,  message=FALSE,warning=FALSE}
# 훈련 데이터
set.seed(123)
idx_train <- sample(c(1:nrow(toyota)), size = nrow(toyota)*0.6 ) #학습 - 0.6 / 평가 - 0.4

head(idx_train)

train <- toyota[idx_train, ]
test <- toyota[-idx_train, ]

```

##=================================
# 02. 단순 선형회귀 구축
##=================================

## 1. 회귀식 추정하기 
> 데이터에 주어지는 많은 설명변수 중 단일 변수만을 사용하여 우리의 목표변수 매출액(Price)을 예측하는 회귀 모형 구축

```{r, echo=TRUE,  message=FALSE,warning=FALSE}

fit<-lm(Price~Age, data=train)

```

## 2. 추정된 회귀계수 검증하기
> 구축된 모델의 회귀계수가 실제 예측하고자하는 값과의 선형적 관계가 있다고 볼 수 있는 변수인지 판단하는 과정  

- H0 : Price는 Age라는 변수와 선형적 관계가 없다.  
- H1 : Price는 Age라는 변수와 선형적 관계가 있다.  

  확인하는법 : summary(model)의 결과 중 각 변수의 t검정 P-value를 확인하면 된다.  
  ex) "Pr(>|t|)"   

```{r, echo=TRUE, message=FALSE,  warning=FALSE}
coef(fit)
summary(fit) # p-values 값을 확인

```
#####  <2e-16은 극히 작은 값으로 p-value가 0에 가까운 값으로 귀무가설을 기각(H0)하고 대립가설(H1)을 채택한다.  즉, Age라는 변수는 Price와 선형적 관계가 있음으로 검증되었다. 


## 3. 구축된 모델의 성능 검증하기
> R^2, Q-Q plot 확인

```{r, echo=TRUE,  message=FALSE, warning=FALSE}

pred<-predict(fit, test)

head(test$Price, 10); head(pred, 10)

#====================기본 성능지표====================#
#R^2
summary(fit) # "Adjusted R-squared"

#Q-Q plot
qqnorm(test$Price-pred);qqline(test$Price-pred,col=2)

#==================그외 자주 사용되는 다른 성능지표==================#

#MAE
sum(abs(test$Price-pred))/length(pred)

#MSE
sum((test$Price-pred)^2)/length(pred)

```
##### Price값이 극히 높고 낮을 때더 예측 오차가 커지는 현상을 확인할 수 있다. 무패턴을 가져야할 오차에 약간의 패턴이 발생하고 있다.  이러한 경우 오차의 이상패턴을 완화시켜줄 다른 변수를 찾아 넣는 방안을 취할 수 있다.   


##==================================
# 03. 다중 선형회귀 구축
##==================================
> 보다 많은 변수를 활용하여 회귀 모형을 구축

## 1. 회귀식 추정하기 

```{r, echo=TRUE,  message=FALSE, warning=FALSE}
colnames(train)
fit<-lm(Price~., data=train)

```

## 2. 추정된 회귀계수 검증하기
> 구축된 모델의 회귀계수가 실제 예측하고자하는 값과의 선형적 관계가 있다고 볼 수 있는 변수인지 판단하는 과정  

 - H0 : 모든 변수와의 선형적 관계는 없다.   
 - H1 : 모든 변수와의 선형적 관계는 있다.   
 
 확인하는법 : summary(model)의 결과 중 F검정 P-value를 확인하면 된다.  
 ex) "p-value: " 

```{r, echo=TRUE, message=FALSE,  warning=FALSE}
coef(fit)
summary(fit) # p-values 값을 확인

```
#### MetColor, Doors의 경우 계수 추정에서 유의미하지 않은 변수라고 검증됨.
##### <2e-16은 극히 작은 값으로 유의수준 0 이하로 가설 H1을 채택한다.  즉, 회귀식의 계수들은 Price와 선형적 관계가 있다라고 말할 수 있다. 


## 3. 구축된 모델의 성능 검증하기
> R^2, Q-Q plot 확인

```{r, echo=TRUE,  message=FALSE, warning=FALSE}

pred<-predict(fit, test[,-1])
head(test$Price, 10); head(pred, 10)

#====================기본 성능지표====================#
#R^2
summary(fit)

#Q-Q plot
qqnorm(test$Price-pred) ; qqline(test$Price-pred,col=2)


#==================그외 자주 사용되는 다른 성능지표==================#
#MAE
sum(abs(test$Price-pred))/length(pred)

#MSE
sum((test$Price-pred)^2)/length(pred)

```

## 4. 변수선택법
> 구축된 모델의 회귀계수가 실제 예측하고자하는 값과의 선형적 관계가 있다고 볼 수 있는 변수인지 판단하는 과정

```{r, echo=TRUE,  message=FALSE, warning=FALSE}
fit<-lm(Price~., data=train)

# 전진 선택 방법
forward<-step(fit, direction="forward")
summary(forward)

```
```{r, echo=TRUE,  message=FALSE, warning=FALSE}
# 후진 선택 방법
backward<-step(fit, direction="backward")
summary(backward)

```

```{r, echo=TRUE,  message=FALSE, warning=FALSE}
# 단계적 선택 방법
stepwise<-step(fit, direction="both")
summary(stepwise)
```

```{r, echo=TRUE,  message=FALSE, warning=FALSE}
# 분산분석을 통해 가장 자유도 대비 가장 좋은 성능을 내는 모델 찾기 
anova(forward, backward, stepwise)

```
##==================================
# 04. 로지스틱 회귀 구축
##==================================

> 로지스틱 회귀는 반응변수가 범주형 변수일 때 사용이 가능한 회귀이다.  
예를 들어 남/여, 신용불량/양호, 성공/실패 등 이분 범주를 예측할 때 주로 사용되며  
3개 이상의 범주에도 사용할 수 있다. 

## 데이터 불러오기  
> 분석할 데이터의 반응 변수는 admit데이터로 개인이 대학원에 입학했으면 1이고,  
하지 못했으면 0으로 표시되어 있다.  
반응변수를 설명하는 설명변수는 총 3가지로 이뤄져 있고 자세한 설명은 아래와 같다.  

- 대학졸업시험 : gre
- 평점 : gpa
- 대학 등급 : rank(1-4등급)

gre와 gpa는 수치형 변수이며 rank는 범주형 변수에 일부인 순서형 변수이다. 


```{r, echo=TRUE, message=FALSE,  warning=FALSE}
join<-fread("http://www.ats.ucla.edu/stat/data/binary.csv")

```

## 불러온 데이터 여러 속성 확인하기 
```{r, echo=TRUE,  message=FALSE, warning=FALSE}
# 데이터 차원(행,열) 수 확인하기 
dim(join)

# 데이터 타입 확인하기
str(join)

# 데이터 요약(최대, 최소, 평균 값 등)된 정보 확인하기
summary(join)

```

## 데이터 분포 확인하기

```{r, echo=TRUE,  message=FALSE, warning=FALSE}
attach(join)

# 수치형 변수 그래프
par(mfrow=c(1,2))
boxplot(gre ~ admit,main="대학원 입학", xlab="입학 여부", ylab="졸업시험")
boxplot(gpa ~ admit,main="대학원 입학", xlab="입학 여부", ylab="평점")

# 명목형 변수 그래프
par(mfrow=c(2,2))
for(i in 1:4){
  pie(table(join[join$rank==i,"admit"]), labels=c("failed","admit"), main=paste(i, "등급",sep=""), col=c(7,3))
}

```

## 데이터 타입 변환
```{r, message=FALSE}

join$admit<-as.factor(join$admit)

a<-dummy(join$rank, sep=":")[,-1]
join<-cbind(join, a)

join<-join[,-c("rank")]

rm(a)

```

### 변환된 데이터 확인 
```{r, echo=TRUE,  message=FALSE, warning=FALSE}

# 데이터 차원 확인하기
dim(join)

# 데이터 타입 확인하기 
str(join)

# 데이터 요약 확인하기 
summary(join)
head(join)
```

## 데이터 분할하기 

```{r, echo=TRUE, message=FALSE, warning=FALSE}

library("doBy")

# 훈련 데이터
set.seed(123)
train_idx <- sampleBy(~admit, frac=0.6, data=cbind(join$admit,(1:nrow(join))))[,2] #학습 - 0.6 / 평가 - 0.4

train<-join[train_idx,]
test <- join[-train_idx, ]

# 확인
table(train$admit)/240
table(test$admit)/160
table(join$admit)/400


```


## 회귀식 추정하기 

```{r, echo=TRUE,  message=FALSE,warning=FALSE}
logi<-glm(admit~., data=train, family = "binomial")

```


## 추정된 회귀계수 검증하기
> 로지스틱 회귀에서는 회귀계수 확인시 오즈비를 확인하는데  
오지비란, "흡연을 하는 사람이 그렇지 않은 사람보다(X) 폐암에 걸릴(Y) 가능성이 2.3배(오즈비) 높다."의 배수 값이고  
값이 클수록 종속변수(Y)에 의미있는 인자(X)가 될 가능성이 큰것이다.  


```{r, echo=TRUE,  message=FALSE,warning=FALSE}
# 회귀계수
summary(logi)$coefficient[,1]

# 회귀계수의 p-values
summary(logi)$coefficient[,4]

# 오즈비 확인
exp(coef(logi))

# gre값이 높은 사람이 그렇지 않은 사람보다 입학할 가능성이 1.003배 높다. 
# gda값이 높은 사람이 그렇지 않은 사람보다 입학할 가능성이 1.47배 높다. 
# rank:3가 낮은 사람이 그렇지 않은 사람보다 입학할 가능성이 0.26배 낮다.(즉 1/5배씩 낮다.)

```
##### 회귀계수의 유의성 검증 결과 gre, rank:3, rank:4가 0.05이하의 p-value값을 가지면서 계수값이 유의미하다 판단되었다.   
gpa같은 경우에는 odds ratio 같은 경우 1.47배로 높아서 gpa값이 높은 사람들이 낮은 사람들에 비해 입학을 잘하는 것은 맞으나  
추정된 계수 값이 유의미하지 않다라고 나온 것은  


## 추청된 모델 검증

```{r, echo=TRUE, message=FALSE, warning=FALSE}
#========= R^2계산하기============#
library(pscl)
pR2(logi) # 0.14759581

```

```{r, echo=TRUE,  message=FALSE,warning=FALSE}
#========= 적합도 검정하기 ============#

# H0가 모델이 적합하다이기 때문에 기각되지 않아야 모델이 적합함을 의미한다. 즉, p-value값이 커야 좋다. 
library(ResourceSelection)
hoslem.test(logi$y, logi$fit) # logi$y 는 반응변수를 숫자로 출력한다.
```

```{r, echo=TRUE,  message=FALSE,warning=FALSE}
#=========ROC커브 그리기============#

library(ROCR)

p <- predict(logi, newdata=test, type="response")
pr <- prediction(p, test$admit) # 예측 값과 실제 값을 하나의 셋으로 합침
prf <- performance(pr, measure = "tpr", x.measure = "fpr") #민감도(sensitivity) , 특이도(Specificity)
plot(prf, xlab="1- Specificity", ylab="sensitivity")

auc <- performance(pr, measure = "auc")
auc <- auc@y.values[[1]]
auc # 별로
```

```{r, echo=TRUE,  message=FALSE, warning=FALSE}
#=========교차검증 테이블 확인하기============#
table(ifelse(predict(logi, test, "response")>=0.5, 1, 0), test$admit)

```